臺灣臺南地方法院民事判決
109年度重訴字第98號

原      告  洪莉羚  

被      告  何光宗  

                      （現於法務部○○○○○○○○○○○執行中）

            蘇奕榮  

上  一  人
訴訟代理人  吳復興律師
被      告  陳逸銘  


            陳俊德  



            韓易勲  

上  一  人
訴訟代理人  徐肇謙律師
被      告  陳建源  


            楊淑華  



上列當事人間請求侵權行為損害賠償事件，經本院於民國109年1
1月17日言詞辯論終結，茲判決如下：
    主  文
被告甲○○、壬○○、戊○○、丙○○應連帶給付原告新臺幣肆佰貳拾萬
元，及以新臺幣伍佰萬元為本金，均自民國一百零七年九月三日
起至民國一百零九年七月十六日止，按年息百分之五計算之利息
，暨以新臺幣肆佰貳拾萬元為本金，均自民國一百零九年七月十
七日起至清償日止，按年息百分之五計算之利息。
被告丙○○、丁○○應連帶給付原告新臺幣肆佰貳拾萬元，及以新臺
幣伍佰萬元為本金，均自民國一百零七年九月三日起至民國一百
零九年七月十六日止，按年息百分之五計算之利息，暨以新臺幣
肆佰貳拾萬元為本金，均自民國一百零九年七月十七日起至清償
日止，按年息百分之五計算之利息。 
前二項所命之給付，任一被告已為全部或一部之給付者，其餘被
告就其給付之範圍內，同免給付之責任。
原告其餘之訴駁回。
訴訟費用由被告甲○○、壬○○、戊○○、丙○○、丁○○連帶負擔。
    事實及理由
壹、程序部分：
一、被告甲○○、壬○○、丙○○、丁○○、己○○經合法通知，無正當理
    由，未於言詞辯論或最後言詞辯論期日到場，核無民事訴訟
    法第386條所列各款情形，爰依原告之聲請，由其一造辯論
    而為判決，合先敘明。
二、按訴狀送達後，原告不得將原訴變更或追加他訴。但擴張或
    減縮應受判決事項之聲明者，不在此限，民事訴訟法第255
    條第1項第3款定有明文。查本件原告原起訴請求被告及訴外
    人庚○○應連帶給付其新臺幣（下同）17,565,289元，並自民
    國107年1月26日起至清償日止，按年息百分之5計算之利息
    ，於訴狀送達被告後，先於109年7月14日本院言詞辯論期日
    當庭變更聲明為被告及訴外人庚○○應連帶給付原告500萬元
    ，及自起訴狀繕本送達翌日起至清償日止，按年息百分之5
    計算之利息。後因原告於109年7月16日以80萬元之金額與訴
    外人庚○○達成和解，乃於同日以書狀撤回對庚○○部分之起訴
    ，而庚○○於109年7月23日收受前揭撤回書狀後，10日內未提
    出異議，已視為同意撤回，原告後乃於109年11月17日本院
    言詞辯論期日將訴之聲明變更為被告應連帶給付原告420萬
    元，及自起訴狀繕本送達被告翌日起至109年7月16日止，以
    本金500萬元計算之年息百分之5之法定遲延利息，暨自109
    年7月17日起至清償日止，依本金420萬計算年息百分之5之
    法定遲延利息。則核原告上開所為，應均係減縮應受判決事
    項之聲明，是本院揆諸前揭法條之規定，自應予准許。
貳、實體部分：　　　　
一、原告起訴主張：被告韓易勳、丙○○、甲○○、戊○○均係具有牟
    利性有結構性組織之詐欺集團之成員，由韓易勳擔任車手頭
    ，負責指揮尋覓人頭帳戶及提款等事項，渠等與其他不詳詐
    欺集團成員共同基於意圖為自己不法所有之犯意聯絡，韓易
    勳先於106年12月間找被告甲○○南下臺南地區找尋可搜購人
    頭帳戶及代找領取詐騙款之車手。甲○○找到戊○○為該詐欺集
    團找尋人頭帳戶及提款車手，先由戊○○（綽號阿凱、羽嘉）
    委託知悉係詐欺集團在找提款車手，而有幫助故意之被告壬○○在臉書張貼徵人訊息，並標榜「日領新臺幣1萬以上」，
    訴外人庚○○見訊息留言後，即透過臉書與壬○○聯絡，壬○○將
    戊○○之臉書資料傳與庚○○，庚○○即與戊○○聯絡，二人約定於
    107年1月16日晚上在臺南市北區公園路與公園南路口超商面
    洽工作內容，再由甲○○（綽號小陳）於隔（17）日上午9時
    許以電話聯繫庚○○見面後，要求庚○○提供臺灣銀行嘉義嘉南
    分行帳號：000000000000號帳戶（下稱系爭帳戶），並於同
    日10時30分許在臺南市○○區○○○○○○○○○○○○○號000-0000號自
    小客車搭載庚○○前往臺灣銀行嘉義嘉南分行更換印鑑。其後
    該詐欺集團成員自106年12月20日14時許起，即分別假冒聯
    邦銀行行員、新北市政府警察局刑事警察大隊警官及臺灣新
    北地方法院檢察署檢察官之名義，向原告佯稱其證件遭盜用
    開戶涉嫌詐騙案，為儘速釐清案情，須繳交所有名下帳戶款
    項云云，致原告陷於錯誤，分別於107年1月18日、同年月19
    日及同年月22日，匯款185萬元、195萬元及120萬元至系爭
    帳戶，再由庚○○分別於107年1月18日上午10時35分許、同年
    月19日上午10時41分許在臺灣銀行六甲頂分行，及同年月22
    日上午11時19分許在臺灣銀行安平分行，將款項臨櫃提領一
    空後交與丙○○，丙○○再依韓易勳指示將前開款項攜至桃園高
    鐵站放置於站內厠所水箱上，庚○○並因此自戊○○處取得詐欺
    所得之1%即5萬元之報酬，丙○○則因而獲取報酬2萬元。而被
    告甲○○、壬○○、戊○○、丙○○、韓易勳與訴外人庚○○前開對其
    所為共同詐欺等侵權行為，業經鈞院以107年度訴字第881號
    （下稱乙案，相對本院107年度訴字第638號、108年度金訴
    字第183號為甲案）刑事判決各判處被告如附表「罪名及沒
    收」欄所示之罪名及刑度（下稱系爭刑事案件）；又被告丙○○於為前揭侵權行為時尚未成年，其父母即被告丁○○、己○○
    亦應對原告連帶負賠償責任，惟其與庚○○已於109年7月16日
    達成民事和解，同意由庚○○賠償其80萬元，餘款420萬元則
    應由被告連帶清償等情，爰依民法侵權行為法律關係，求為
    判命被告應連帶給付其420萬元，及自起訴狀繕本送達翌日
    起至109年7月16日止，以本金500萬元計算之年息百分之5之
    法定遲延利息，暨自109年7月17日起至清償日止，以本金42
    0萬元計算之年息百分之5之法定遲延利息之判決等語。
二、被告則以：　　
  ㈠被告壬○○部分：
  ⒈被告壬○○沒有與其他被告共同對原告為詐騙行為：
　①系爭刑事案件一審判決雖認定被告壬○○有幫助詐欺之犯意及
    行為，係認壬○○在臉書上張貼徵人訊息，但壬○○在張貼上開
    訊息時，確實不知悉被告戊○○從事詐騙集團之工作，沒有共
    同犯罪或幫助犯罪之故意。另壬○○確實沒有收受被告甲○○所
    交付犯罪所得2.5%之報酬，也沒有收到戊○○所稱之0.5%報酬
    ，一審刑事判決片面採信戊○○前後矛盾之證詞，認定壬○○有
    幫助詐欺之故意與犯行，其認定事實已有違誤。
　②且被告戊○○在107年5月14日警詢時表示:「（你有無指示壬○○
    在臉書上po文有女生過年後缺工作嗎？工作時間自由在家或
    跟朋友出去玩都能工作，非八大，年紀不限，日領一萬之工
    作資訊？）沒有，我沒有指示他在臉書上po文。」、「（承
    上，你既然沒有指示壬○○在臉書上po文，為何壬○○堅稱是你
    指示？）我不知道他為何這樣講。」等語，足證戊○○初始曾
    否認有指示壬○○在臉書上張貼徵人啟事，且已知悉壬○○在警
    方調查時指控戊○○指示其po文。偵查中警方及檢察官都有提
    示壬○○指控戊○○讓其在臉書上貼文徵人之筆錄，戊○○因而懷
    恨在心，自有故意為虛偽陳述陷害壬○○之可能性。
　③又被告戊○○於刑事一審證稱：「（是甲○○找你進來，他一開
    始跟你說是做脫水的工作？）是，博弈的錢。（有無向壬○○
    提過要找帳戶、球版集團的事？）我有跟他說這是球版，實
    際狀況就如我剛才所述，我帶他去薑母鴨店，當時有我、甲○○、我小孩及壬○○在那邊講球版的事情。（當天有無講到如
    果有找到帳戶，有無報？酬勞如何計算？）我不太記得。（
    你有無問壬○○要不要加入詐騙集團？）沒有。（是不是你請
    求壬○○刊登？）不是。（為何壬○○說是你請他刊登的？）不
    是我叫他刊登的，我是跟他說可以找帳戶。（壬○○後來有無
    再與你確認帳戶的用途？）當時甲○○是這樣跟我們講，就說
    是博奕的錢。（壬○○沒有再跟你確認？）不用確認。（方才
    甲○○表示拿錢共有三次，這三次你都有去？）這三次都是先
    去甲○○家裡拿錢，當時他住在開元路那邊，拿完之後我會跟
    壬○○說，壬○○自己開一台車，我開一台車，我們一起把錢拿
    去給庚○○。（哪一次是壬○○拿給庚○○？）去他們店裡那一次
    是我拿給庚○○的，唱歌那時候也是我拿給庚○○。（是妳本人
    拿給庚○○？）是，壬○○這三次都在，只是兩次是我拿，一次
    是他拿。（這三次壬○○都有去？）是，他都有去。」等語，
    觀諸戊○○上開證詞，可見戊○○對於被認為是詐騙集團重要成
    員的證詞（例如有無問壬○○要不要加入詐騙集團？是不是你
    請求壬○○刊登等問題），均是否認卸責，但有關壬○○個人可
    能涉嫌犯罪之證詞，（例如壬○○有跟甲○○去吃薑母鴨講球版
    的事、三次拿報酬給庚○○時壬○○都在場等等，詳後述）均是
    故意誣陷入罪。
　④訴外人庚○○於系爭刑事案件一審證稱：「（壬○○有無跟你說
    要去應徵的是詐騙集團車手的工作？）沒有。（戊○○有沒有
    跟妳說幫忙領的錢是詐騙款項？）他說是球版簽賭金。(就
    你所知，壬○○是否知道戊○○在做詐騙？）這個我不清楚。（
    你與壬○○連絡後，是壬○○面試妳？）不是。（你們在這個過
    程裡有無提到領了多少錢，跟壬○○說戊○○要拿多少錢給你？
    ）沒有。」等語；與庚○○在偵查中之證詞：「（是誰幫你應
    徵及告知你工作内容？）是綽號阿凱的戊○○。（你取得款項
    後的報酬是誰給你的？）答：戊○○。」等語，及庚○○於107
    年5月7日偵查中另證稱：「（壬○○是否知道阿凱找你是要當
    詐編集團的提款車手？）…，我不清楚他是否知道。(綽號阿
    凱的戊○○告知你工作内容為何？）…，戊○○告訴我那是球盤
    簽賭金，會給我提領金額1%的酬勞。」等語，足證庚○○從頭
    到尾均證稱是戊○○告知其工作内容，三次都是戊○○拿報酬給
    她，以及壬○○在場的時候，均沒有聊到或談到當日有關提領
    款項金額及要分多少報酬之事情。
　⑤被告甲○○在被告壬○○製作筆錄之前（即107年4月20日前），
    不論在警詢或偵查中，均不曾指證壬○○是同案共犯，直至警
    方提供壬○○到案後所製作之筆錄予甲○○閱覽，甲○○才證稱想
    將集團成員供出。而甲○○雖在107年4月24日警詢筆錄中提及
    壬○○，然卻在107年4月24日偵查中證稱我有聯絡戊○○與小寶
    認識，壬○○我不認識等語，甲○○甚至在107年5月4日及5月29
    日指認共犯之警詢筆錄中未指認壬○○。且甲○○在108年5月30
    日刑事一審審理時，就壬○○辯護人的問題，肯定確切的回答
    我確實不認識壬○○，我沒有指認壬○○，因為我根本不認識他
    等語，另外參酌甲○○在該次審理庭回答檢察官的問題，稱如
    何拿給壬○○，其沒有印象；偵訊中為何說當時戊○○也在場，
    真的沒有印象，因為時間過太久了等語，審判長當日亦問甲○○是否知道壬○○的外號，甲○○則回答我完全不知道等語；觀
    諸甲○○上開證詞，足證被告甲○○確實不認識壬○○，益證戊○○
    於刑事一審審理時證稱曾找壬○○與甲○○一起去薑母鴨店吃飯
    講球版的事情，並非事實。另若戊○○於三次交錢時都在場，
    依照經驗法則，甲○○理應會把錢直接交給戊○○，不可能交給
    不認識的壬○○；又許多共同犯罪的模式，在被警方查獲前，
    被告間大部分只知道彼此之聯絡方式、外號及長相，不可能
    知道真實姓名，而甲○○連壬○○的外號都不知道，又如何會知
    道壬○○的真實姓名？
　⑥又被告戊○○對於如何叫壬○○在臉書上徵人之原因，一方面說
    是博弈（即網路賭博），一方面又說是叫壬○○找車手，而刑
    事一審亦認為戊○○之說詞前後反覆，卻又採信其中不利於壬○○之證詞，認定壬○○知悉在臉書張貼徵人啟事是要找車手之
    犯罪事實，足證刑事一審判決無視戊○○為求脫免罪責胡亂指
    控壬○○之可能性，片面採信戊○○事後翻供且不利於壬○○之證
    詞，恐有違誤。
　⑦綜上，被告戊○○關於有無指示壬○○在臉書上張貼徵人啟事，
    以及壬○○是否知悉是要幫忙應徵車手等證詞前後矛盾，另其
    證述壬○○有跟甲○○一起吃過薑母鴨，知悉球版集團要找車手
    、帳戶，顯是故意誣陷壬○○，不足採信，刑事一審判決置庚○○及甲○○上開有利於壬○○之證詞於不顧，卻採信戊○○前後矛
    盾之不實證詞，足證刑事一審判決認定壬○○知悉戊○○是詐騙
    集團成員，並故意幫忙在臉書上張貼徵人訊息找提款車手，
    應有違誤。
  ⒉被告壬○○因誤交損友戊○○，被戊○○欺騙才會在臉書上張貼徵
    人訊息，但絕對沒有與戊○○共同為詐騙行為：
  ①被告壬○○在警詢時確實已經清楚表明是聽戊○○講才知道那個
    女生（即訴外人庚○○）被抓，其知道後就沒有再刊載徵人啟
    事，而庚○○是107年2月7日晚間被抓，2月8日移送地檢署製
    作筆錄，以經驗法則及常理而論，壬○○若知悉戊○○在做詐騙
    集團的工作，且知道庚○○被警察逮捕，不可能還故意於2月9
    日在臉書中幫戊○○登載徵人啟事；同理，戊○○更不可能在知
    悉庚○○於2月7日被警察逮捕後，還叫壬○○於2月9日在臉書上
    刊載徵人啟事，堪認壬○○2月9日在臉書上刊載徵人啟事時，
    確實不知道戊○○在從事詐騙集團的工作。從而，單憑壬○○臉
    書貼文内容，確實無法證明壬○○在臉書上刊載徵人啟事時知
    悉戊○○要其貼文是要應徵詐欺集團車手之事實。
  ②且現今年輕人沒有人願意擔任單調無聊自由受限制的軍士官
    職務，但被告壬○○本身吃苦耐勞，在本案發生期間係從事自
    願役士官（服役期間自105年7月至109年7月共4年)，當時壬○○的薪餉每月將近4萬元，足證戊○○證稱壬○○缺錢才答應幫
    他找車手云云，並不實在。被告壬○○唯一的行為是在臉書上
    張貼徵人訊息，其行為顯然非詐騙集團犯罪構成要件之行為
    ；另壬○○因刑事一審被判有罪，無法繼續簽署志願役士官服
    役，在今年7月間剛失業，然壬○○沒有放棄，仍利用時間準
    備考取其他證照，謀求其他的工作機會。
  ③則壬○○沒有前科，因為誤交、誤信損友，招惹上本件官司，
    沒有受到任何報酬，卻因指控戊○○而遭其誣陷，刑事一審採
    信戊○○前後矛盾之證詞，判決壬○○6個月有期徒刑，導致其
    無法繼續擔任軍職，如果無法為其平反，實甚為可憐。
  ⒊綜上所述，被告壬○○因誤交損友戊○○，被戊○○欺騙才會在臉
    書上張貼徵人訊息，但在張貼臉書訊息時根本不知道戊○○是
    要應徵詐騙集團的車手，壬○○確實沒有與戊○○共同為詐騙行
    為，原告請求被告連帶賠償其所受之損害，為無理由等語置
    辯。
　⒋並聲明：原告之訴駁回。
　㈡被告戊○○部分：本件雖然甲○○有把錢給我，要我分配給其他
    人，但我沒有拿到任何金錢。且原告請求賠償420萬元過高
    ，我自己只能賠償20萬元左右，當時他們去領錢提錢我都在
    家裡，我都不知情等語置辯。並聲明：原告之訴駁回。
  ㈢被告辛○○部分：被告辛○○否認犯罪，並跟本件集團犯罪沒有
    任何關係。被告陳銘、丙○○於系爭刑事案件中之證詞並不
    實在，且系爭刑事案件上訴之結果，業經臺灣高等法院臺南
    分院於109年11月12日以109年度軍金上訴字第8號判處韓易
    勳無罪在案，是原告請求韓易勳連帶賠償其損害，並無理由
    等語置辯。並聲明：原告之訴駁回。
  ㈣被告己○○部分：原告請求被告己○○連帶賠償如訴之聲明之請
    求，無非係以己○○為被告丙○○之母，依法向父母請求連帶賠
    償責任。惟依民法第187條第1項、第3項負法定代理人責任
    者，應以實際上得為監護之人為限。查己○○確為被告丙○○之
    母，然己○○於99年9月30日與丙○○之父即被告丁○○離婚，並
    由丁○○負擔丙○○之親權行使，故己○○自99年起即非實際上得
    為監護之人，亦未與丙○○共同生活，實際上根本無從監督、
    管束丙○○，且數年前丙○○因被人重傷提起損害賠償訴訟時，
    被告當時想到庭關心，卻因非親權行使者而被拒絕法庭外，
    如今丙○○因案被訴請損害賠償時，卻又追加己○○為被告要求
    連帶賠償，於此實有不平之處等語置辯。並聲明：原告之訴
    駁回。 
  ㈤被告甲○○、丙○○、丁○○未於言詞辯論期日到場，亦    未提
  出書狀作任何聲明或陳述。
三、本件原告主張之事實，業據其提出臺灣臺南地方檢察署檢察
    官107年度偵字第3641號、第7353號、第9112號、第9924號
    、107年度偵緝字第655號起訴書為證（見附民卷第15頁至第
    20頁），並經本院依職權調閱系爭刑事案件全卷後查證屬實
    ，而被告甲○○、丙○○、丁○○已於相當時期經合法通知，未於
    言詞辯論期日到場，亦未提出書狀作何聲明或陳述，本院審
    酌卷內證物，應認原告前揭主張，就被告甲○○、丙○○、丁○○
    部分，應堪信為真正。
四、至原告主張被告壬○○、戊○○、韓易勳亦有其所主張之上開侵
    權行為，而應與被告甲○○、丙○○及訴外人庚○○對其共同擔負
    侵權行為損害賠償責任一節，則為被告壬○○、戊○○、韓易勳
    所否認，並以前揭情詞置辯。經查：
　㈠被告壬○○部分：
  ⒈被告壬○○於107年1月間，因受戊○○之委託，在其臉書張貼徵
    人訊息，訴外人庚○○見訊息留言後，即透過臉書與壬○○聯絡
    ，壬○○將戊○○之臉書資料轉傳予庚○○，由庚○○與戊○○聯絡等
    情，業據壬○○於系爭刑事案件之偵查及一審審理時所自承（
    見乙案偵2 卷第331-333頁、甲案一審3 卷第97-99頁）。又
    上開詐欺集團之不詳成員於106年12月20日14時許起，以如
    附表所示之詐騙方式詐騙乙○○，致其陷於錯誤，分別於附表
    所示匯款日期，將附表所示之匯款金額，匯入庚○○上開系爭
    帳戶後，復由庚○○於如附表「領取時間及金額」、「領取地
    點」欄所示之時間、地點，臨櫃提領款項後，再將所提領之
    款項計500萬元交給丙○○等情，亦經被告甲○○於偵查、刑事
    一審（見乙案偵2卷第171頁、甲案一審4卷第38-39頁）、戊○○於刑事一審（見甲案一審3卷第216、217頁、甲案一審4卷
    第79-84頁）、丙○○於警詢、偵查時（見乙案偵3卷第15-16
    頁、155-156頁）證述屬實，是此部分事實堪信為真實。
  ⒉又被告壬○○於偵查時已陳稱：（為何在臉書徵人訊息聲稱：
    「日領1 萬元以上」？）是戊○○叫我這樣登的。（什麼工作
    可以日領1 萬元以上？）我那時候不知道，是戊○○要我幫忙
    登的等語（見乙案偵2 卷第331-332 頁）。且訴外人庚○○於
    系爭刑事案件之警詢及偵查亦陳稱：我於107 年1 月14日左
    右，在臉書「大台南打工網」看到打工的資訊，稱可以日領
    1 萬元以上。（你於警詢筆錄中稱，是先從臉書好友名稱壬○○，是從臉書PO文得知日領1 萬元以上，工作時間9 至16時
    等資訊，你是如何與他聯繫並約見面？）我與他一開始是臉
    書訊息聯繫，見面是後面去唱歌才看到他本人，他的綽號是
    小飛。（與壬○○用臉書訊息聯絡之內容為何？）我與壬○○聯
    絡後，他叫我加阿凱（即戊○○）的臉書，他說他是幫阿凱刊
    登資訊。（綽號阿凱的戊○○告知你工作內容為何？）與壬○○
    臉書刊登的訊息一樣，早上9 點到下午4 點，去銀行領錢就
    好，戊○○會給我提領金額1%的酬勞（見乙案警卷第3-5 頁、
    乙案偵1 卷第155 、207-208 頁）等語。據上可知，被告壬○○因受戊○○委託，在臉書刊登徵人訊息聲稱「日領1 萬元以
    上」一節，應可認定。
  ⒊被告壬○○及雖以前情置辯，然查：
  ①被告壬○○與戊○○為朋友關係，同意代戊○○在臉書刊登「日領1
     萬元以上」之徵人訊息，且2 次一同與戊○○前去找尋庚○○
    ，由戊○○交付報酬予庚○○，此為訴外人庚○○於系爭刑事案件
    一審審理時證陳在卷（見乙案一審2卷第181-189頁），則戊○○既非公司行號負責人，或有相關人事上之需求，究竟其徵
    人之目的為何？所徵用之人工作內容為何？且何種工作，竟
    能「日領1 萬元以上」？均有可疑。又參以庚○○證述被告壬○○臉書刊登訊息之工作內容為：「早上9 點到下午4 點，去
    銀行領錢」等情。依此，足認被告壬○○已知悉上開所謂「徵
    人」顯有違反常情之處，而與現今詐欺集團為規避查緝，徵
    用「車手」以遂行詐欺之不法犯罪態樣相符合。
  ②復次，庚○○雖於警詢時陳稱：戊○○告知我是幫忙領取網路賭
    博的錢云云。然查，網站簽賭之對賭雙方，僅須藉由彼此帳
    戶從事賭資或彩金之流動轉移即可，衡情並無迂迴分次提領
    款項，並僱用或應允有人從中獲取部分報酬之必要。且庚○○
    、戊○○就附表所示詐欺原告之侵權行為，均供認不諱。從而
    ，尚難僅以戊○○曾向庚○○宣稱係領取網路賭博款項，即為有
    利被告壬○○之認定。
  ③又依被告壬○○所述係高中畢業之智識程度，且一直在軍中擔
    任軍職，足認被告壬○○並非懵懂無知全然不知世事，或與社
    會隔絕而缺乏常識之人，依其智識程度與生活經驗，焉會認
    為只需去銀行領錢，即得獲取「日領1萬元以上」報酬，係
    屬合法之工作？此等明顯與其自身經驗及社會常情相違之情
    事。
  ④據上所述，被告壬○○依上開種種情事，理應可輕易判斷戊○○
    有高度可能係為徵求詐欺集團實際提領詐騙款項之車手，而
    委託其刊登徵人啟事，其猶配合此顯與常情不符之要求，在
    臉書上張貼「日領1 萬元以上」之徵人訊息，尚未逸脫被告
    壬○○可得預見之範圍，被告壬○○竟無視於此，仍依戊○○請求
    在臉書張貼上開徵人訊息，而以此方式幫助戊○○為加重詐欺
    之犯行，顯見其有縱為幫助戊○○等人徵求詐欺集團車手，亦
    放任其發生而不違背其本意之意思，足認壬○○有幫助戊○○等
    人犯加重詐欺犯行之不確定故意，則壬○○前揭所辯，應屬事
    後卸責之詞，不足採信，其確有幫助戊○○等人詐欺原告之行
    為，應堪認定。
  ㈡被告戊○○部分：
　⒈按民事共同侵權行為，只須各行為人之行為合併主要侵權行
    為後，同為損害發生之原因，且各行為與損害結果間有相當
    因果關係為已足，與刑事之共犯關係不同，即民事共同侵權
    行為人間是否有共同謀意，並非所問，有最高法院104年度
    台上字第1994號民事判決意旨可供參考。
　⒉查被告戊○○對於其受被告甲○○委託請被告壬○○在臉書張貼徵
    人啟事，待壬○○透過臉書覓得訴外人庚○○提供系爭帳戶供詐
    欺集團並擔任車手後，雖未實際至銀行提領原告匯入系爭帳
    戶內之款項，但其後庚○○每次領得款項，戊○○均分得5,000
    元之報酬，合計共領得15,000元，並將庚○○及壬○○應分得之
    報酬交付予庚○○及壬○○等情，業據戊○○於刑事一審訊問時陳
    述明確（見乙案一審卷2第17頁至第19頁），是戊○○於本院
    審理時辯稱：甲○○雖然有把本件犯罪報酬交付其手，要其分
    配給他人，但其沒有拿到任何金錢云云，顯屬事後卸責之詞
    ，不足採信。
　⒊且縱如戊○○所述，其於本件侵權行為事件中並未實際至銀行
    提領原告因遭詐騙而匯入系爭帳戶內之款項一節屬實，惟其
    前揭為詐欺集團找人在臉書張貼徵人啟事以找尋車手，且將
    應徵者介紹予甲○○以供被害人匯入詐欺款項，並於甲○○自亦
    為詐欺集團成員之被告丙○○取得前揭款項後，依甲○○之指示
    分配報酬予庚○○及壬○○之行為，則核其所為，姑不論係與其
    他詐欺集團成員間就車手取款一事有無刑事共犯之合意，若
    單論其個人前揭所為，即與原告遭詐欺所受損害間，已有相
    當之因果關係，不因其與其他被告間有無共同謀議，有所不
    同，仍應與其他侵權行為人負共同侵權行為責任，而對原告
    所受損害負連帶賠償之責；更況戊○○就車手即訴外人庚○○提
    供系爭帳戶供被害人匯入詐欺款項，及庚○○於其後自系爭帳
    戶內提領前揭詐欺款項後交予丙○○、甲○○、庚○○及其他詐欺
    集團成員分配，均有犯意聯絡及行為分擔。是其所辯：庚○○
    等人領錢提錢時其均在家中，均不知情，原告請求其賠償42
    0萬元過高，其僅得賠償20萬元云云，亦無足採。
　㈢被告辛○○部分：
　⒈原告主張被告韓易勳有共同詐欺原告犯行，無非係以系爭刑
    事案件一審判決所認定韓易勳係詐欺集團車手頭，而有指揮
    尋覓人頭帳戶及提款等侵權行為事實為其論據。然查：
　①被告甲○○於警詢時陳稱：我的上手是丙○○，丙○○負責交代工
    作及收錢（見乙案偵2卷第202、205 頁）等語。復於偵查時
    證述：我認識辛○○，因我是對到丙○○，所以丙○○的上手是否
    為辛○○，我不清楚（見乙案偵2 卷第349-350 頁）等語。且
    於原審時證稱：我不知道丙○○的上手是誰，我拿到詐騙款項
    後，一定是交給丙○○，至於丙○○後續如何處理，我就不知道
    了（見甲案原審4 卷第49-50 頁）等語。準此，甲○○自戊○○
    等下手收取詐騙款項後，係將之轉交予直接上手丙○○，至於
    丙○○上手為何人，甲○○則不知情一節，應可認定。
  ②被告丙○○於偵查時雖供稱：我是上手辛○○找我加入詐欺集團
    的，因上手辛○○與甲○○都認識，我想說應該都一樣，所以才
    會講甲○○。我拿到庚○○所提領的3 筆款項後，於當天在桃園
    高鐵站的廁所，將款項交給辛○○。我與辛○○是用通訊軟體BB
    M 聯絡，我的上手只有辛○○一人（見乙案偵3 卷第161-162 
    頁）云云。惟丙○○於警詢時已陳稱：我不知道上手真實姓名
    ，我都是透過甲○○與上手聯絡的，我沒有看過上手，我都是
    將拿到手的錢放在桃園高鐵站的廁所內，再以通訊軟體BBM 
    回報錢在廁所內，我就離開了（見乙案偵3 卷第16-19 頁）
    等語，而與上開偵查時之供述，前後不一、相互矛盾。又本
    件並無任何證據可資證明丙○○於附表所示之提款日期（107
    年1月18、19、22日），確有將如附表所示之詐騙款項，放
    置在桃園高鐵站廁所內，並與被告辛○○聯繫，而由被告辛○○
    前往該放置地點拿取款項等事實，以為丙○○上開偵查時供述
    之補強證據。從而，尚難僅依丙○○前揭有瑕疵之證詞，在無
    其他積極證據可資證明之情形下，遽認被告辛○○確有為本件
    指揮被告丙○○交付詐欺款項之侵權行為事實。
  ③另被告戊○○雖於刑事一審證稱：甲○○從車手那邊拿的錢，是
    交給辛○○，並由甲○○將報酬交付車手，我有看過辛○○拿錢給
    甲○○，因為甲○○要給車手報酬的錢不夠。也有幾次看到要分
    的錢是辛○○交給甲○○，有3 次是在甲○○住處後面的防火巷交
    錢（見甲案一審4 卷第89-90 頁）云云。惟戊○○前揭證詞，
    經核與甲○○所述係將詐騙款項交予上手丙○○，並未與丙○○之
    上手接觸，及丙○○所述拿到車手交付款項後，將之放在桃園
    高鐵站廁所內，再聯絡辛○○前來拿取等情，均相互扞格，且
    亦無任何證據可資佐證戊○○所述上情屬實。從而，亦無從依
    戊○○前揭毫無根據之證詞，即據以為被告辛○○不利之認定。
  ⒉綜上，被告韓易勳辯稱其並跟本件集團犯罪沒有任何關係。
    被告陳銘、丙○○於系爭刑事案件中之證詞並不實在等情，
    應屬可採。原告主張被告韓易勳曾與被告甲○○、壬○○、戊○○
    、丙○○共同參與本件詐欺事件之侵權行為，而應對原告負擔
    連帶賠償責任，應屬無據。
五、按因故意或過失，不法侵害他人之權利者，負損害賠償責任
    。故意以背於善良風俗之方法，加損害於他人者亦同，民法
    第184條第1項定有明文。又按數人共同不法侵害他人之權利
    者，連帶負損害賠償責任。不能知其中孰為加害人者亦同。
    造意人及幫助人，視為共同行為人，同法第185條第1項、第
    2項亦已分別明訂。經查：
  ㈠本件被告丙○○、甲○○、戊○○均係具有牟利性有結構性組織之
    詐欺集團之成員，渠等與其他不詳詐欺集團成員共同基於意
    圖為自己不法所有之犯意聯絡，戊○○經由甲○○指示南下臺南
    地區找尋可搜購人頭帳戶及代找領取詐騙款之車手，並委託
    友人即有幫助故意之被告壬○○在臉書張貼徵人訊息，並標榜
    「日領新臺幣1萬以上」，訴外人庚○○見訊息留言後，即透
    過臉書與壬○○聯絡，壬○○將戊○○之臉書資料傳與庚○○，庚○○
    即與戊○○聯絡，二人約定於107年1月16日晚上在臺南市北區
    公園路與公園南路口超商面洽工作內容，再由甲○○（綽號小
    陳）於隔（17）日上午9時許以電話聯繫庚○○見面後，要求
    庚○○提供系爭帳戶供其等使用，並於同日10時30分許在臺南
    市○○區○○○○○○○○○○○○○號000-0000號自小客車搭載庚○○前往
    臺灣銀行嘉南分行更換印鑑。其後該詐欺集團成員自106年1
    2月20日14時許起，即分別假冒聯邦銀行行員、新北市政府
    警察局刑事警察大隊警官及臺灣新北地方法院檢察署檢察官
    之名義，向原告佯稱其證件遭盜用開戶涉嫌詐騙案，為儘速
    釐清案情，須繳交所有名下帳戶款項云云，致原告陷於錯誤
    ，分別於107年1月18日、同年月19日及同年月22日，匯款新
    臺幣（下同）185萬元、195萬元及120萬元至系爭帳戶，再
    由庚○○分別於107年1月18日上午10時35分許、同年月19日上
    午10時41分許在臺灣銀行六甲頂分行，及同年月22日上午11
    時19分許在臺灣銀行安平分行，將款項臨櫃提領一空後交與
    丙○○，由丙○○上繳予該詐欺集團所屬不詳成員，庚○○並因此
    自戊○○處取得提領款項1％之5萬元報酬，被告甲○○、戊○○、
    丙○○則各可獲取其等與詐欺集團約定之報酬等情，已如前述
    。是被告甲○○、壬○○、戊○○、丙○○與訴外人庚○○共5人所為
    前揭詐欺之分工行為，實已共同故意不法侵害原告前揭款項
    之財產權甚明。則原告主張依據民法第184條第1項、第185
    條之規定，被告甲○○、壬○○、戊○○、丙○○與訴外人庚○○等5
    人，對於原告有500萬元之連帶債務存在，即屬有據。
  ㈡惟按連帶債務之債權人，得對於債務人中之一人或數人或其
    全體，同時或先後請求全部或一部之給付。連帶債務未全部
    履行前，全體債務人仍負連帶責任；因連帶債務人中之一人
    為清償、代物清償、提存、抵銷或混同而債務消滅者，他債
    務人亦同免其責任；債權人向連帶債務人中之一人免除債務
    ，而無消滅全部債務之意思表示者，除該債務人應分擔之部
    分外，他債務人仍不免其責任；連帶債務人相互間，除法律
    另有規定或契約另有訂定外，應平均分擔義務，民法第273
    條、第274條、第276條第1項、第280條第1項業已分別明訂
    。是債權人向連帶債務人中之一人免除債務，而無消滅全部
    債務之意思表示者，除該債務人應分擔之部分外，他債務人
    仍不免其責任，民法第276條第1項定有明文。依此規定，債
    務人應分擔部分之免除，仍可發生絕對之效力，亦即債權人
    與連帶債務人中之一人成立和解，如無消滅其他債務人連帶
    賠償債務之意思，而其同意債權人賠償金額超過「依法應分
    擔額」（同法第280條）者，因債權人就該連帶債務人應分
    擔之部分，並無作何免除，對他債務人而言，固僅生相對之
    效力而無上開條項之適用，但其應允債權人賠償金額如低於
    「依法應分擔額」時，該差額部分，即因債權人對其應分擔
    部分之免除而有該條項規定之適用，並對他債務人發生絕對
    之效力。經查：
　⒈本件原告於起訴後，已於109年7月16日與訴外人庚○○簽立和
    解書，同意以80萬元就本件共同侵權行為事件與庚○○達成民
    事和解，其給付方式為：第1期40萬元已於109年7月16日匯
    入原告帳戶，其餘40萬元自109年8月起至110年3月止，按月
    於每月5日前匯3萬元至原告帳戶，另自110年4月起至同年7
    月止，按月於每月5日前匯款4萬元至原告帳戶內，且原告同
    意不再就其因本件共同侵權行為事件所生之其他損害向庚○○
    請求等情，有卷附原告所提出之和解書及109年11月17日本
    院言詞辯論筆錄可按（見本院卷一第291頁、第509頁）。可
    知原告對被告甲○○、壬○○、戊○○、丙○○及訴外人庚○○等5人
    所有500萬元之連帶債權，於本件在109年11月17日言詞辯論
    終結時，已由訴外人庚○○清償其中40萬元（109年7月16日給
    付）及自109年8月起至同年11月止之4期分期款共12萬元，
    合計共52萬元，則其餘被告4人就此部分債務，因連帶債務
    人庚○○之清償，依民法第274條之規定，同免其責任。
　⒉另被告甲○○、壬○○、戊○○、丙○○及訴外人庚○○等5人為本件之
    共同侵權行為人，雖依民法第185條、第272條之規定，應連
    帶對原告負損害賠償責任，但依民法第280條第1項之規定，
    其5人間內部應平均分擔前揭對原告之債務，是依法其5人每
    人之「應分擔額」應為100萬元（計算式：500萬元÷共同侵
    權行為人5人＝100萬元），原告既自承其與庚○○以80萬元達
    成民事和解後，不欲再就其他損害請求庚○○賠償，亦即有免
    除庚○○超出和解金80萬元之20萬元應分擔額（計算式：庚○○
    應分擔額100萬元－和解金額80萬元＝20萬元）之意，則依民
    法第276條第1項之規定及前開最高法院98年度台抗字第200
    號民事裁判意旨，原告對庚○○免除20萬元損害賠償債權部分
    ，亦應對其他連帶債務人即被告甲○○、壬○○、戊○○、丙○○發
    生免除債務之絕對效力，不得請求其餘被告即甲○○、壬○○、
    戊○○及丙○○負擔。
　⒊是原告對於被告甲○○、壬○○、戊○○、丙○○及訴外人庚○○之前
    揭500萬元債權，於扣除原告免除庚○○應分擔額之20萬元、
    庚○○已清償之債務52萬元，合計共72萬元，而依據民法184
    條、第185條之規定，請求被告甲○○、壬○○、戊○○、丙○○應
    連帶給付其420萬元，及以500萬元本金計算自起訴狀繕本送
    達翌日起至109年7月16日止，以本金420萬元計算自109年7
    月17日起至清償日止，按年息百分之5計算之法定遲延利息
    ，因其請求未逾總債權500萬元扣除已清償之52萬元及已免
    除20萬元債務後之差額428萬元，是其前揭本金及法定遲延
    利息之請求，應屬有據，而應准許。
六、另按無行為能力人或限制行為能力人，不法侵害他人之權利
    者，以行為時有識別能力為限，與其法定代理人連帶負損害
    賠償責任。行為時無識別能力者，由其法定代理人負損害賠
    償責任；前項情形，法定代理人如其監督並未疏懈，或縱加
    以相當之監督，而仍不免發生損害者，不負賠償責任，民法
    第187條第1項、第2項分別定有明文。查本件被告丙○○為88
    年6月24日生，其於107年1月間為本件侵權行為時尚未滿20
    歲，應屬限制行為能力人，而被告丁○○及己○○分別為其父母
    一節，雖有被告丙○○、丁○○及己○○之個人戶籍資料（完整姓
    名）查詢結果附卷可稽（見重附民卷第51頁、本院卷一第23
    7頁至第240頁）。則原告依據民法第187條第1項之規定，主
    張被告丁○○、己○○基於其等為被告丙○○之法定代理人之身分
    ，且被告丙○○於為本件侵權行為時顯有識別能力一情，請求
    被告丙○○、己○○應就被告丙○○對原告應負之損害賠償責任為
    連帶賠償，似非無據。然按父母對於未成年子女，有保護及
    教養之權利義務，為民法第1084條第2項所明定。此項因身
    分關係所生之權利義務，性質上固不得拋棄，但夫妻協議離
    婚後，關於子女之監護，依民法第1051條之規定，原則上由
    夫任之，亦得約定由一方監護。於此情形下，他方監護權之
    行使，即暫時停止。此與親權之拋棄尚屬有別。監護權之行
    使暫時停止之一方，既無從對於未成年子女為監督，當然不
    能令其就該未成年子女之侵權行為負責賠償。至原判決所贅
    列其他理由，無論是否允當，要與裁判之結果，顯無影響，
    有最高法院80年度台上字第1327 號民事判決意旨可供參酌
    。而本件被告丙○○於88年6月24日出生後，其父母已於99年9
    月30日離婚，並約定由父親即被告丁○○監護一情，有上開個
    人戶籍資料查詢結果可按，是被告己○○自99年起至107年本
    件侵權行為發生之日止，因對被告丙○○無監護權而無從對其
    行為為監督，則其所辯因無從監督而無與被告丙○○連帶賠償
    義務，依民法第187條第2項之規定，應屬有據，是原告主張
    被告丁○○為丙○○之父，對丙○○有監護之義務，對於丙○○於未
    成年期間所為本件侵權行為，應對原告之損害賠償債務連帶
    負賠償責任，應屬有據。至原告所為被告己○○應與丙○○連帶
    賠償其損害之請求，及被告丁○○尚應與其他被告甲○○、壬○○
    、戊○○連帶賠償原告損害之請求，則均屬無據，不應准許。
七、綜上所述，原告依據民法第184條、第185條之規定，請求被
    告甲○○、壬○○、戊○○及丙○○4人應連帶給付其420萬元，及分
    別自起訴狀繕本送達被告翌日即107年9月3日起至原告於109
    年7月16日與訴外人庚○○達成民事和解之日止，本金以500萬
    元計，按年息百分之5計算之法定遲延利息，暨自109年7月1
    7日起均至清償日止，本金以420萬元計，按年息百分之5計
    算之法定遲延利息，為有理由，應予准許。又被告丁○○依民
    法第187條第1項之規定，就被告丙○○上開給付亦應連帶對原
    告負擔賠償責任，是原告請求被告丙○○、丁○○應連帶給付原
    告420萬元，及自起訴狀繕本送達被告丙○○翌日即107年9月3
    日起至109年7月16日止，本金以500萬元計，按年息百分之5
    計算之法定遲延利息，暨自109年7月17日起均至清償日止，
    本金以420萬元計，按年息百分之5計算之法定遲延利息，亦
    屬有據，應予准許。惟被告甲○○、壬○○、戊○○、丙○○間應對
    原告為連帶給付部分，與被告丙○○、丁○○應連帶給付原告部
    分，二者因對原告所負連帶賠償責任之依據不同，係屬不真
    正連帶債務，
　　如被告中任一人為一部或全部之給付，其餘之被告於其給付
    之範圍內即應同免其給付之責任。此外，原告逾此部分之請
    求（即請求被告韓易勳、己○○應與其他被告連帶賠償，及被
    告丁○○應與甲○○、壬○○、戊○○連帶賠償部分），均無理由，
    應予駁回。
八、據上論結，本件原告之訴為一部有理由，一部無理由。依民
    事訴訟法第385條第1項前段、第79條、第85條第2項，判決
    如主文。
中    華    民    國   109   年    11    月    30     日
                民事第五庭    法  官  劉秀君
以上正本係照原本作成。
如不服本判決，應於判決送達後20日內向本院提出上訴狀並表明
上訴理由（須附繕本）。如委任律師提起上訴者，應一併繳納上
訴審裁判費。
中　　華　　民　　國　 109 　年　　12　　月　　 1 　　日
                              書記官  王美韻
附表：
編號  被害人 匯款日期及金額  詐騙方式 詐騙帳戶 行為分擔 提款時間及金額  提款地點   罪名及沒收 備註 1 乙○○ 107年1月18日185萬元 該詐欺集團成員自106年12月20日14時許起，即分別假冒聯邦銀行行員、新北市政府警察局刑事警察大隊警官林嘉慶、陳國良及臺灣新北地方法院檢察署檢察官王正皓之名義，向乙○○佯稱其證件遭盜用開戶涉嫌詐騙案，為儘速釐清案情，須將其名下帳戶所存款項存進公正帳戶監管云云，致乙○○陷於錯誤，而匯款至人頭帳戶內。 000-0000000000000000(台灣銀行嘉義嘉南分行)戶名：庚○○ 1.指揮尋覓人頭帳戶及提款等事（車手頭）：韓易勳 2.於臉書張貼徵人資訊：壬○○（受戊○○委託） 3.面試車手、接收丙○○移轉之贓款：戊○○日薪2千元 4.聯絡並要求庚○○提供帳戶、駕車搭載庚○○至銀行更換印鑑：甲○○ 5.應徵車手工作、提供人頭帳戶、更換印鑑、提領贓款：庚○○，1%報酬 6.接收並移轉庚○○提領之贓款：丙○○報酬2萬元 107年1月18日10時35分185萬元 臺灣銀行六甲頂分行（台南市○○區○○○路00號)  韓易勳犯指揮犯罪組織罪，處有期徒刑肆年陸月。並應於刑之執行前令入勞動場所強制工作參年。甲○○犯三人以上共同冒用政府機關及公務員名義犯詐欺取財罪，累犯，處有期徒刑貳年陸月。附表八編號8、9扣案手機貳支沒收。戊○○犯三人以上共同冒用政府機關及公務員名義犯詐欺取財罪，處有期徒刑貳年肆月。附表八編號4扣案手機壹支沒收、未扣案之犯罪所得新臺幣陸仟元沒收，如全部或一部不能沒收或不宜執行沒收時，追徵其價額。丙○○犯三人以上共同冒用政府機關及公務員名義犯詐欺取財罪，處有期徒刑貳年。未扣案之犯罪所得新臺幣貳萬元沒收，如全部或一部不能沒收或不宜執行沒收時，追徵其價額。庚○○犯三人以上冒用政府機關及公務員名義犯詐欺取財罪，處有期徒刑貳年。未扣案之犯罪所得新臺幣伍萬元沒收，如全部或一部不能沒收或不宜執行沒收時，追徵其價額。壬○○幫助犯三人以上共同冒用政府機關及公務員名義犯詐欺取財罪，處有期徒刑陸月，如易科罰金以新臺幣壹仟元折算壹日。    107年1月19日195萬元    107年1月19日10時41分195萬元 臺灣銀行六甲頂分行（台南市○○區○○○路00號)     107年1月22日120萬    107年1月22日11時19分120萬元 臺灣銀行安平分行(台南市○○區○○路000號)